臺灣苗栗地方法院民事判決　　　　　　 96年度苗再小字第1號
再審原告　　甲○○
再審被告　　新光行銷股份有限公司
法定代理人　乙○○
上列當事人間請求再審之訴事件，再審原告對於本院民國94年6
月20日95年度字苗小第381 號所為之確定判決提起再審之訴，本
院判決如下：
    主    文
再審之訴駁回。
再審訴訟費用新臺幣壹仟元由再審原告負擔。
    事實及理由
壹、程序方面：
    按再審之訴，應於三十日之不變期間內提起。前項期間，自
    判決確定時起算，判決於送達前確定者，自送達時起算；其
    再審之理由發生或知悉在後者，均自知悉時起算，民事訴訟
    法第500 條第1 、2 項分別定有明文。查本院95年度苗小字
    第381 號民事確定判決（下稱原確定判決）固於95年7 月17
    日確定，業據本院調閱本院95年度苗小第381 號案卷查明屬
    實，惟再審原告主張於96年6 月21日經僱主告知收受臺灣士
    林地方法院士院鎮96執如字第19851 號扣押命令，伊即向該
    院民事執行處查詢原委，並於同年月28日至本院民事執行處
    聲請閱覽本院95年度執字第7904號案卷後，始獲知有本院95
    年度苗小字第381 號民事確定判決及再審理由，有其所提出
    民事聲請閱卷狀附於本院95年度執字第7904號案卷可佐，則
    再審原告於96年7 月6 日提起本件再審之訴，依上揭說明，
    應未逾再審不變期間，合予敘明。
貳、實體方面：
一、再審意旨略以：
  (一)原確定判決有民事訴訟法第496 條第1 項第1 款適用法規顯
    有錯誤者之再審事由：
    依一定之事實，足認以久住之意思，住於一定之地域者，即
    為設定其住所於該地，惟再審原告長期居住台北縣中和市○
    ○路404 之1 號2 樓，原確定判決未加詳查，逕以再審原告
    之戶籍地址為送達處所，並以寄存送達方式為之，顯已違反
    寄存送達之規定，而有民事訴訟法第496 條第1 項第1 款適
    用法規顯有錯誤者之再審事由。
  (二)原確定判決有民事訴訟法第496 條第1 項第6 款當事人知他
    造之住居所，指為所在不明而與涉訟者之再審事由：
    再審原告戶籍所設於苗栗縣獅潭鄉豐林村豐林32號，惟再審
    原告事實上並未住於該址，而係長期居住台北縣中和市，已
    如上述，而再審被告於原確定判決起訴前確已明知再審原告
    之實際住所，竟向本院隱瞞，造成原確定判決僅對於再審原
    告之戶籍地址為文書送達處所，並因此而獲勝訴判決，其訴
    訟行為有違誠信，而有有民事訴訟法第496 條第1 項第6 款
    當事人知他造之住居所，指為所在不明而與涉訟者之再審事
    由。並聲明：原確定判決廢棄，駁回再審原告之訴。
二、本件未經言詞辯論，故無再審被告之聲明或陳述。
三、按再審之訴之訴訟程序，法院之審判應分3 個階段，第1 階
    段，應審查訴之合法要件，第2 階段，起訴已備合法要件者
    ，應進而審查有無再審理由。第3 階段，必待認定再審之訴
    為有再審理由時，始得進而為本案有無理由之審判。而再審
    之訴起訴合法要件欠缺者，即再審之訴不合法，依民事訴訟
    法第502 條第1 項規定，法院應以裁定駁回之。而再審之訴
    有無再審理由者，原則上應經言詞辯論，但再審之訴顯無再
    審理由者，得不經言詞辯論，逕以判決駁回之，同法第502
    條第1 項亦定有明文。準此，本件再審原告主張原確定判決
    有民事訴訟法第496 條第1 項第1 款適用法規顯有錯誤及第
    6 款當事人知他造之住居所，指為所在不明而與涉訟之再審
    事由，是否有理由，茲分述如下：
  (一)按民事訴訟法第496 條第1 項第1 款所謂適用法規顯有錯誤
    ，係指確定判決所適用之法規，顯然不合於法律規定，或與
    司法院現尚有效及大法官會議之解釋，或本院現尚有效之判
    例顯有違反，或消極的不適用法規，顯然影響裁判者而言，
    並不包括判決理由矛盾、理由不備、取捨證據及認定事實錯
    誤之情形在內（最高法院92年度台上字第320 號判決參照）
    。本件再審原告主張原確定判決有適用法規顯有錯誤之情事
    ，經查，按送達於應受送達人之住、居所、事務所或營業所
    行之，惟訴訟文書之送達，若送達於住、居所、事務所或營
    業所，不獲會晤應受送達人者，得將文書付與有辨別事理能
    力之同居人或受僱人，民事訴訟法第136 條第1 項前段、第
    137 條第1 項分別定有明文。查再審原告之戶籍地址確實設
    籍於「苗栗縣獅潭鄉豐林村豐林32號」，有戶籍謄本在卷可
    按（見本院95年度苗小字第381 號卷第18頁），而原確定判
    決之起訴狀繕本及原審95年6 月13日言詞辯論期日之開庭通
    知書、判決正本等文書，皆依上揭戶籍地址為送達，雖不獲
    會晤應收送達人即再審原告，惟郵務人員將訴訟文書付與有
    辨別事理能力之同居人，有送達證書在卷可按（見同上卷第
    13、25頁）。是以，參酌上開說明，上揭訴訟文書自均符合
    法律之規定而生送達之效力，前揭補充送達之程序並無違誤
    之處，再審原告指摘原審補充送達程序違法，適用法規顯有
    錯誤，委不足取。
  (二)次按當事人主張有利於己之事實者，就其事實有舉證之責任
    ，民事訴訟法第277 條前段定有明文。又當事人知他造之住
    居所，指為所在不明而與涉訟者，得以再審之訴對於確定終
　　局判決聲明不服，民事訴訟法第496 條第1 項第6 款固定有
  　明文。惟當事人依此款提起再審之訴，必須在其主觀上明知
    他造之住居所，故以不實之陳述，指為所在不明而與涉訟者
    ，始足當之。是以，再審原告主張再審被告提起前訴訟時，
    有明知其住居所卻指為所在不明之情形，再審原告自應就此
    事實負舉證責任。再審原告主張再審被告於原確定判決起訴
    前明知再審原告之實際住所等語，惟查，本院依職權調取本
    院95年度苗小字第381 號案卷，詳閱再審被告提出之申請書
    ，其上記載申請人即再審原告之戶籍地址為「苗栗縣苗栗市
    新川里龍崗39號」，居住地址為「台北縣板橋市○○路126
    號5 樓」（見同上卷第9 頁），而再審原告於再審書狀主張
    伊之住所為「台北縣中和市○○路404 之1 號2 樓」，顯然
    再審原告之居住所已與申請書所載不同而有所變更，則再審
    被告如何明知再審原告於原確定判決起訴前仍居住台北縣板
    橋市之地址或台北縣中和市之地址之事實，未見再審原告舉
    證以實其說，況於原確定判決起訴前，再審原告之戶籍地址
    亦由「苗栗縣苗栗市新川里龍崗39號」變更為「苗栗縣獅潭
    鄉豐林村豐林32號」（見同上卷第18頁），自亦無從依上開
    申請書或再審原告主張之台北縣中和市之地址，即推認再審
    被告主觀上明知再審原告之住居所，故以不實之陳述，指為
    所在不明，則再審原告主張再審被告明知伊之住所為台北縣
    中和市之地址，顯係臆測之詞，要難憑取。再者，再審原告
    若未居住於戶籍地址，亦未變更戶籍登記於伊所主張之台北
    縣中和市之地址，即應隨時向戶籍登記地址查訪是否有送達
    之文書，其因自己之疏失未領取送達文書，不能執此指摘送
    達不合法。是以，原審之訴訟文書均以補充送達之方式合法
    送達再審原告，業如上述，原審並於95年6 月13日依再審被
    告之一造辯論而判決再審被告勝訴確定，原確定判決自屬適
    法，此外，再審原告對其主張再審被告「明知」再審原告之
    住居所而指為所在不明之事實，復未再舉證以實其說，其舉
    證既有未足，自與本款當事人知他造之住居所，指為所在不
    明而與涉訟者之要件不符，再審原告主張此部分再審事由，
    亦不足取。
四、綜上所述，再審原告主張之再審理由，經核均屬無理由，不
    足憑採。又再審之訴，顯無再審理由者，得不經言詞辯論，
    以判決駁回之，民事訴訟法第502 條第2 項定有明文。本件
    原確定判決既無民事訴訟法第496 條第1 項第1 款適用法規
    顯有錯誤，及同條項第6 款當事人知他造之住居所，指為所
    在不明而與涉訟之情形，則再審原告提起本件再審之訴，顯
    無再審理由，爰依前述規定，不經言詞辯論，逕以判決駁回
    之。
五、據上論結，本件再審之訴為無理由，依民事訴訟法第502 條
    第2 項、第78條，判決如主文。
中　　華　　民　　國　　96　　年　　7 　　月　　25　　日
                  民事庭法　官　吳振富
以上正本係照原本作成。
如對本判決上訴，須於判決送達後20日內向本院提出上訴狀。
                        書記官　黃麗靜
中　　華　　民　　國　　96　　年　　7 　　月　　25　　日
